臺灣高等法院臺中分院刑事判決
110年度交上易字第64號
上  訴  人  
即  被  告  李宏義


上列上訴人因公共危險案件，不服臺灣南投地方法院109年度交
易字第19號中華民國109年11月4日第一審判決（起訴案號：臺灣
南投地方檢察署108年度偵字第4932號），提起上訴，本院判決
如下：
    主  文
上訴駁回。
    事  實
一、甲○○於民國108 年10月25日夜間某時，在南投縣埔里鎮某
    KTV內，飲用酒類若干後，仍基於酒後駕駛動力交通工具之
    犯意，於同日夜間11時59分許，在其投宿之南投縣○○鎮○
    ○路000 號冠月精品旅館（下稱冠月旅館）辦理入住登記後
    ，自冠月旅館門口，駕駛車牌號碼000-0000號自用小客車上
    路，欲駛入該旅館之113 號房間車庫內，於倒車時不慎擦撞
    由林志光所駕駛，停放在冠月旅館門口之車牌號碼000-0000
  &0000; 號營業遊覽大客車，經冠月旅館人員報警，警員據報
  前往處
    理，欲依法對甲○○施以吐氣酒精濃度測試時，遭甲○○拒
    絕，乃依法強制移由臺中榮民總醫院埔里分院（下稱臺中榮
    總埔里分院）對甲○○抽血，測得其血液中酒精濃度值達21
    2mg/dL，即百分之0.212 ，已達百分之0.05以上，而查悉上
    情。
二、案經南投縣政府警察局埔里分局報告臺灣南投地方檢察署檢
    察官偵查起訴。 
    理  由
一、證據能力部分：
  ㈠按汽機車駕駛人肇事拒絕接受或肇事無法實施第1 項測試之
    檢定者，應由交通勤務警察或依法令執行交通稽查任務人員
    ，將其強制移由受委託醫療或檢驗機構對其實施血液或其他
    檢體之採樣及測試檢定，道路交通管理處罰條例第35條第6
    項定有明文。本案上訴人即被告甲○○(下稱被告)於108 年10
    月25日夜間某時飲酒後，於同日夜間11時59分許在冠月旅館
    辦理住房手續後，自該旅館門口處駕駛車輛，欲駛入所入住
    之113 號房間車庫內時，於倒車過程中不慎擦撞同樣停放在
    冠月旅館門口、其駕駛車輛後方之遊覽車，被告未下車，逕
    自駛入113 號房間車庫內，嗣警員潘治源、葉家昇據報到場
    處理，檢視兩車之擦撞痕跡後，入房查看，確認被告為肇事
    者，是依上揭規定，被告為汽車駕駛人肇事，應接受吐氣酒
    精濃度測試，惟為被告所拒絕，經警員告知其拒絕接受測試
    之處罰及若拒絕將依法強制實施抽血檢測後，被告仍拒絕接
    受測試，警員遂依前開規定，將被告強制移由受託之臺中榮
    總埔里分院抽血檢測，測得被告血液中酒精濃度達212mg/dL
    等情，業據證人潘治源於原審證述明確，並有原審勘驗警員
    密錄器拍攝畫面譯文1 份（見原審卷第171 頁）可佐。從而
    ，警員依法委由臺中榮總埔里分院對被告強制抽血，由臺中
    榮總埔里分院出具被告血液中酒精濃度之檢驗報告，自屬合
    法取得之證據，具有證據能力。
  ㈡證人即時任冠月旅館員工陳○帆及證人潘治源於檢察官偵訊時
    經具結所為之證述，被告並未釋明有何顯不可信之情況，且
    其等於原審審理時亦到場由被告行使對質詰問權，已完足調
    查之程序，自應認前開證人於偵訊時所為之證述具有證據能
    力，且經合法調查，得作為本院認定被告犯罪事實之證據。
     
  ㈢其他本判決以下認定犯罪事實所引用之被告以外之人於審判
    外之言詞或書面陳述等供述證據，因被告、公訴人知悉  有
    第159 條第1 項不得為證據之情形，於言詞辯論終結前亦  
    未聲明異議，本院審酌各該證據作成時之情況，核無違法不
    當或證明力明顯過低之瑕疵，亦認以之作為證據應屬適當，
    是依刑事訴訟法第159 條之5 第2 項之規定，認均有證據能
    力。至其餘資以認定被告犯罪事實之非供述證據，亦查無違
    反法定程序取得之情形，依刑事訴訟法第158 條之4 反面解
    釋，亦具證據能力。
二、認定犯罪事實之證據及理由：
　　訊據被告固坦承於上揭時、地，駕駛該自用小客車，自冠月
    旅館之門口駛入該旅館之車庫內，惟矢口否認有何不能安全
    駕駛動力交通工具之犯行，其辯稱：我在KTV 只喝罐裝啤酒
　　一瓶多而已，之後找代駕載我到冠月旅館，我才又從車上拿
    取之前喝剩的半瓶威士忌酒到旅館房間內與我帶去的女陪一
    起將該半瓶酒喝完，才會檢驗出如此高之血液酒精濃度，不
    能因此反推我駕駛車輛進入車庫時，血液中之酒精濃度已達
    法定標準；更何況，我並沒有撞到該大客車，倘有撞到也未
    必是因為喝酒而引起的等語。經查：
　　㈠被告於108 年10月25日夜間11時59分許，至冠月旅館辦理 
      入住手續後，欲由該旅館門口駕駛車牌號碼000-0000號自
      用小客車駛入113 號房間內之車庫時，不慎於倒車時，其
      車輛之右後方擦撞其後方停放之車牌號碼000-0000號遊覽
      車之左前保險桿，被告未下車察看，即逕自駕車駛入所投
      宿之113 號房間內車庫，嗣員警獲報到場，經被告房內女
      陪同意入內查看，並欲對被告施以吐氣酒精濃度測試，為
      被告拒絕，遂依法將被告強制送醫抽血檢驗，於同日夜間
      1 時28分許測得其血液中酒精濃度為212mg/dL乙情，業據
      被告於原審坦承不諱，並經證人陳○帆、潘治源於原審審
      理中證述明確，且有臺中榮總埔里分院檢驗（查）報告、
      車輛詳細資料報表各1 份、監視錄影畫面擷圖12張及交通
      事故現場及車損照片8 張（見警卷第16、20至23、27頁）
      在卷可佐。是此部分之事實，應堪認定。
　　㈡被告就其於前往冠月旅館入住前，另在埔里鎮某家KTV內飲
      酒乙情已坦認不諱，復經證人即時任該KTV員工李○月證述
      在卷（見本院卷第111至112頁），且證人陳○帆於原審審
      理中證稱：當時被告與一個女從大門走進來，被告看起來
      茫茫的樣子，走路有點不太穩，身上散發濃厚的酒味，看
      起來是有喝酒的樣子，我為被告辦理完入住手續後，交給
      被告房卡帶他們去113號房，被告走向大門欲開車時，踉
      蹌跌倒，我還有去扶他等語（見原審卷第143至156頁），
      核與證人潘治源於原審證稱：我們進入被告之113號房間
      內時，被告躺在床上，精神恍惚，動作也很遲緩，我聞到
      被告身上散發很重的酒味，但另一位在房間內的小姐沒有
      酒味，談話精神狀態係非常良好等語（見原審卷158、160
      頁）相符。可見被告到達冠月旅館辦理入住手續時已有明
      顯醉態，而被告之女伴則無異樣、於警方到達時亦無酒味
      ，再佐以案發時113號房間內，並無任何酒精類飲品，有
      該房間內之現場照片6張（見警卷第24至26頁）附卷足參
      ，證人孫華民於原審亦證述並未與被告在113號房間內飲
      酒等語（見原審卷第174頁），與證人陳○帆證稱被告某位
      訪客曾於警員到場後，前往冠月旅館，在這之前被告並無
      訪客進入113號房間內乙節（見原審卷第147頁）相合，足
      資證明被告並未在入住冠月旅館後，再度飲酒，其嗣後送
      醫所測得之血液中酒精濃度，應為其入住前所飲用之酒精
      代謝後濃度。
　　㈢被告於事發後送醫抽血檢測，當時其血液酒精濃度值達21
      2mg/dL，即已達百分之0.05以上；又按人體內酒精含量由
      開始飲酒時的0 ％，依飲酒量漸漸累積增加，在完成飲酒
      時體內酒精含量達到最高，隨後依代謝率逐漸代謝，至於
      體內酒精含量倒推計算代謝率，依交通部運輸研究所於77
      年8 月間出版之「駕駛人行為反應之研究─酒精對駕駛人
      生理影響之實驗分析」，針對國人進行實驗研究指出受測
      者飲酒後每小時之血液酒精代謝率為每公合13.2毫克（mg
      /dL/hr）（即每小時0.0132% ），此為本院辦理不能安全
      駕駛案件之職務上已知事項。據此，本案被告於108 年10
      月25日夜間11時59分許駕駛車輛於道路上，於翌（26）日
      夜間1 時28分許經臺中榮總埔里分院對其實施血液酒精濃
      度測試，測得血液中酒精濃度為212mg/dL，即百分之0.21
      2 ，則以被告實施酒測時間往前推算結果，被告駕車時之
      酒精血液濃度應約為231.8mg/dL（計算式：212mg/dL+13.
      2mg/dL×1.5hr=231.8mg/dL) ，即百分之0.2318，已逾法
      定之百分之0.05以上，是被告於上述時、地駕駛車輛時，
      其血液中酒精濃度已達百分之0.05，堪以認定。
　　㈣雖證人孫華民於原審證稱：我當天接獲友人電話到鯉潭派
      出所去看被告，在去派出所前，我沒有去冠月旅館找被告
      ，到派出所後，被告交代我，他在冠月旅館的房間內還有
      很多他的物品，交代我要把他的物品收一收，所以我開車
      到冠月旅館113 號房間內，將被告房間內之皮帶、皮包、
      手錶等私人物品以及1 罐空玻璃酒瓶帶走，之後將玻璃酒
      瓶丟棄，我並未與被告一同在冠月旅館內飲酒等語（見原
      審卷第172至187頁），是證人孫華民係在前往警局後才至
      冠月旅館113 號房間內，在此之前並未與被告在房間內飲
      酒，且警員到場時，遍查房間內各處，並未查得任何酒精
      類飲品，業如前述，則該113號房間內是否有酒瓶存在，
      已屬可疑；再以證人孫華民對於為何特地將房內飲用完畢
      之酒瓶帶往他處丟棄，亦無法說明其原因，此外，證人孫
      華民係先接獲通知至警局關心被告，再前往旅館內收拾被
      告房間內物品，其到冠月旅館前早已知悉被告因酒駕為警
      查獲，無須再為被告掩飾飲酒駕車犯行，然證人孫華民卻
      又稱其將房間內之空酒瓶收拾帶走，實與常情相違，證人
      孫華民此部分證言甚有疑義，不值採信，無從作為被告有
      利之認定。又與被告一同至上開冠月旅館之女伴
　　　於入住旅館及員警到達時，均無喝酒狀，已如上述，是被
      告辯稱其入住上開旅館後另有喝酒等語，與事證有違。
　　㈤另觀之卷內監視器翻攝畫面，僅攝得被告倒車駛入車庫畫
      面，並未攝得被告係自行駕車至冠月旅館之畫面，證人陳
      ○帆證稱其看見被告與女性友人一同步行進入冠月旅館辦
      理住房手續，並未目睹被告是否自行開車停放在冠月旅館
      門口等語（見原審卷第149 頁），又以證人潘治源為被  
      告肇事後，前往冠月旅館處理之警員，亦未目擊被告是否
      自行駕駛車輛至冠月旅館，是依目前卷內證據，無從證明
      被告於埔里鎮某KTV 飲酒後，自行駕駛上揭車輛前往冠月
      旅館，公訴意旨認此部分亦涉犯不能安全駕駛罪嫌，容有
      誤會，附此敘明。
　　㈥綜上所述，被告上揭辯解，無從採信。本案事證明確，被
      告上揭犯行堪以認定，應依法論科。
三、論罪：
　　核被告所為，係犯刑法第185 條之3 第1 項第1 款之駕駛
    動力交通工具而血液中酒精濃度達百分之0.05以上罪。
四、刑之加重減輕事由：
　㈠被告於107年間因不能安全駕駛案件，經原審以107年度審交
    易字第221號判決判處有期徒刑5月確定；又於108年間因不
    能安全駕駛案件，經臺灣臺中地方法院（下稱臺中地院）以
    108年度中交簡字第623號判決判處有期徒刑3月確定。上開2
    罪經臺中地院以108年度聲字第2365號裁定應執行有期徒刑7
    月確定，於108年7月25日易科罰金執行完畢等情，有臺灣高
    等法院被告前案紀錄表在卷可參。被告於上開徒刑執行完畢
    後，5年內故意再犯本案有期徒刑以上之罪，為累犯，依司
    法院大法官第775號解釋意旨，前案所犯2罪及本案均為不能
    安全駕駛罪，且本案距前案執行完畢後不久即再犯，足認被
    告對刑罰之反應力薄弱，予以加重並無罪刑不相當之情形，
    爰依刑法第47條第1項規定加重其刑。
　㈡被告於肇事後，未停留在現場，且警員潘治源至冠月旅館時
    ，已知悉該113號房間內之房客即被告為本案之肇事者，是
    被告未於有偵查犯罪權限之公務員發覺其犯罪前，即坦承自
    己為肇事者，無自首之適用，附此敘明。
五、上訴駁回之理由：
　㈠原審以被告上開犯行事證明確，適用刑事訴訟法第299 條第1
     項前段及上開實體法之規定；爰審酌被告飲酒後，竟圖一
    時方便，率爾駕駛車輛自道路上駛入旅館房間車庫內，漠視
    一般往來之公眾及駕駛人之用路安全，並因此擦撞後方停放
    之車輛，造成他人車輛財產之損害，惟幸未造成他人生命或
    身體損傷之實害，暨被告駕駛車輛之道路情況、駕駛時間，
    對公共交通往來之潛在危害程度，及其自述大學畢業之智識
    程度、先前從事○○○○○○○○，經濟小康，育有1 名未成年子女
    之生活狀況等一切情狀，量處有期徒刑8月。經核其認事、
    用法並無違法或不當，量刑亦稱妥適。
　㈡被告上訴以上詞否認犯行，並無足取，已如上述，另以：倘
    鈞院認被告犯行成立，請審酌目前被告已參加戒酒班，也已
    得到教訓，予以從輕量刑等語。惟查：原審判決業已綜合刑
    法第57條各項量刑因子詳為審酌，並敘明理由，經核且未逾
    越法定刑度，復未濫用自由裁量之權限，難謂有怠於裁量之
    情；兼衡被告於本件同年月間，另有與本件相同之飲酒後駕
    車之案件，及始終否認犯行，顯見其確未從中得到教訓、反
    省，本院無從再為較輕之量刑。從而，被告上訴無理由，應
    予駁回。
據上論結，應依刑事訴訟法第368 條，判決如主文。
本案經檢察官張姿倩提起公訴，檢察官乙○○到庭執行職務。 
中　　華　　民　　國　　110 　年　　4 　　月　　28　　日
        　　刑事第二庭    審判長法　官  何　志　通
　　　　　　　　　　　　　　    法　官  許  月  馨
　　　　　　　　　　　　　　　　法  官  吳  進  發
以上正本證明與原本無異。     
不得上訴。

                                書記官  詹  雅  婷

中　　華　　民　　國　　110 　年　　4 　　月　　28　　日